臺灣高等法院高雄分院刑事判決　　　96年度上更(一)字第75號
上　訴　人
即　被　告　甲○○
　　　　　　　　　　號
　　　　　　　　　　（現於臺灣高雄女子監獄另案執行中）
　　　　　　乙○○
　　　　　　　　　　（現於臺灣台南監獄台南分監另案執行中
　　　　　　丙○○
　　　　　　　　　　（現於臺灣台南監獄台南分監另案執行中
共　　　同
指定辯護人　黃正男律師
上列上訴人因強盜等案件，不服臺灣高雄地方法院90年度訴字第
1706號中華民國92年12月31日第一審判決（起訴案號：臺灣高雄
地方法院檢察署90年度偵字第10186 號），提起上訴，判決後，
經最高法院發回更審，本院判決如下：
    主  文
原判決關於甲○○、乙○○、丙○○部分撤銷。
甲○○、乙○○犯結夥、攜帶兇器強盜罪，各處有期徒刑柒年貳
月，均褫奪公權年。扣案之德國ＳＩＧＳＡＵＥＲ廠製Ｐ二二
九型口徑０．四０吋制式半自動手槍（含彈匣壹個）壹把沒收。
丙○○犯結夥、攜帶兇器強盜罪，累犯，處有期徒刑捌年，褫奪
公權肆年。扣案之德國ＳＩＧＳＡＵＥＲ廠Ｐ二二九型口徑０
．四０吋制式半自動手槍（含彈匣壹個）壹把沒收。
    事  實
一、丙○○、乙○○、甲○○、蕭淑芬（業經本院前審判處有期
    徒刑七年四月，褫奪公權三年後，經最高法院駁回上訴確定
    ）與張勝輝（另案由本院審理中）等5 人，均有施用毒品之
    惡習，因缺錢購買毒品施用，而甲○○因知悉友人丁○○身
    上可能會有毒品海洛因，而共同於90年5 月18日20時許，在
    台南縣永康市○○路421 巷5 號張勝輝租住處，5 人共同謀
    議前往高雄縣甲仙鄉向丁○○強盜海洛因一起施用，由張勝
    輝提供其先前未經許可持有客觀上對人之生命安全構成威脅
    ，具有殺傷力之兇器德國ＳＩＧＳＡＵＥＲ廠製Ｐ二二九型
    口徑0.40吋制式半自動手槍（含彈匣一個、槍枝管制編號0
    000000000號）1 把，及裝填制式子彈1 顆，先交
    由蕭淑芬收置於手提袋內，以供強盜毒品時使用。丙○○、
    甲○○、乙○○及張勝輝、蕭淑芬等5 人謀議既定，即共同
    基於意圖為自己不法所有之強盜及未經許可持有手槍、子彈
    之犯意聯絡，推由丙○○駕駛其所有車牌2 Ｓ─8227號自用
    小客車，搭載甲○○、乙○○、蕭淑芬、張勝輝，一同前往
    高雄縣甲仙鄉，途中由甲○○以其所有門號為0000000000號
    之行動電話與丁○○聯繫，得知丁○○在甲仙鄉○○路附近
    之溪邊釣魚後，即與丁○○相約在甲仙鄉○○路110 號附近
    土地公廟旁之路口等候會面。同日21時40分許，丙○○等5
    人開車抵達約定之會面地點後，蕭淑芬即將該裝有子彈之制
    式半自動手槍交給丙○○，待丁○○駕駛車牌YO─0403號自
    用小客車抵達時，先由甲○○下車趨前與丁○○打招呼，丙○○、蕭淑芬、乙○○隨即相繼下車，由丙○○持前開制式
    半自動手槍抵住丁○○之頸部，喝令不准動，並打開丁○○
    所駕駛車輛之車門，將之拉出車外，再以槍托敲打丁○○之
    頭部，以此強暴方式使丁○○不能抗拒後，由甲○○、乙○○進入丁○○之車內搜尋財物，雖未搜得海洛因，惟仍強行
    取走丁○○所有之行動電話機1 具（摩托羅拉牌）。又原先
    留在丙○○車內警戒把風之張勝輝，見丙○○以槍托敲打丁○○之頭部時，該手槍之彈匣掉落地上，即下車出口提醒丙○○彈匣掉落，且親自將彈匣撿起交給丙○○，由丙○○繼
    續持槍控制丁○○。丙○○等5 人為避免強盜犯行被人發現
    ，即由丙○○持槍喝令丁○○坐上該YO－0403號小客車之後
    座，由丙○○坐於該車之右前座，並轉身持槍瞄準丁○○，
    控制其行動，並指示蕭淑芬駕駛該車往甲仙溪溪邊方向行駛
    ，途中丙○○在車上仍繼續動手搜尋丁○○身上之財物，而
    搜獲現金新台幣（以下同）200 元及香煙1 包。嗣蕭淑芬駕
    車抵達溪邊空地後，丙○○為防止丁○○知悉彼等逃逸之方
    向，乃持槍逼迫丁○○下車，並轉身背對車輛，其即持槍朝
    車外對空開一槍警告丁○○，喝令丁○○趕快逃跑，否則將
    對之開槍。待丁○○往溪邊逃跑之後，蕭淑芬即駕駛丁○○
    之車輛回到原先地點與張勝輝、甲○○、乙○○會合，並將
    丁○○之車輛置放於該處，再由丙○○駕駛其所有小客車搭
    載蕭淑芬、張勝輝、甲○○、乙○○返回台南。途中丙○○
    即將前開手槍交還蕭淑芬，並將搶得現金之其中100 元分予
    張勝輝。蕭淑芬則於事後將該手槍交還給張勝輝，張勝輝即
    將之藏匿於上址租住處，繼續持有。而丁○○所有之上開行
    動電話機一具，則由甲○○與乙○○於當日（90年5 月18日
    ）晚上，共同持至台南縣永康市○○路595 號之佳訊電子通
    信公司，以2 千元代價出售與不知情之施汝奇，得款由甲○○、乙○○及丙○○朋分花用。嗣經丁○○報警（警詢筆錄
    製作時間為90年5 月19日零時10分），警方在甲仙鄉○○路
    溪邊道路撿獲丙○○所擊發之制式子彈彈殼1 枚，並依丁○○被強盜之行動電話機之通聯紀錄，循線於90年5 月26日、
    27日查獲甲○○、乙○○、張勝輝、丙○○、蕭淑芬等人，
    並持搜索票在張勝輝上址租住處查獲前開強盜所用之制式手
    槍1 把（含彈匣1 個），及張勝輝另自己未經許可持有之制
    式子彈44顆（其中3 顆經鑑驗試射）、制式槍管1 支（手槍
    主要組成零件）。
二、案由丁○○告訴，經高雄縣警察局旗山分局報請臺灣高雄地
    方法院檢察署檢察官偵查起訴。
      理      由
一、證據能力之論述：
（一）被告丙○○於原審辯稱：警詢筆錄內容是照警察的意思說
      的，警察叫我配合一點，製作筆錄時伊不知道有無錄影，
      是隔天記者來警察叫我們照著筆錄唸云云（見原審卷二第
      123、124、298頁）；原審共同被告蕭淑芬則辯稱：警詢
      筆錄是警察寫好叫我們唸的（見原審卷二第298頁）；被
      告甲○○則辯稱：警察跟伊講條件，叫伊不要講到毒品，
      就依照丁○○強盜案的筆錄唸，他們保證我吸食毒品的案
      件不會被移送等語（見原審卷二第298、299頁）；乙○○
      辯稱：警詢筆錄係警察寫好，才叫伊唸的等語。惟查：
    (1)按訊問被告，除有急迫情況且經記明筆錄者外，應全程連
      續錄音；必要時，並應全程連續錄影；又筆錄內所載之被
      告陳述與錄音或錄影之內容不符者，除有急迫情況且經記
      明筆錄而未錄音、錄影之情形外，其不符之部分，不得作
      為證據；刑事訴訟法第100條之1 第1 項、第2 項定有明
      文。此一規定，依同法第100條之2 之規定，於司法警察
      官或司法警察詢問犯罪嫌疑人時，準用之。此等規定，其
      目的均係在建立訊（詢）問筆錄之公信力，擔保訊（詢）
      問程序之合法正當，確保供述人係依自己之意思而為自由
      之供述、及筆錄之記載與供述人之供述內容相符。惟若司
      法警察或司法警察官違反此等規定，於詢問被告時未全程
      連續錄音，其筆錄之證據能力，按同法第158條之4的規定
      ，審酌人權保障及公共利益之均衡維護。
    (2)本件為被告方攸琦、丙○○及蕭淑芬製作警詢筆錄之警員
      潘彥宇於原審證稱：被告丙○○、蕭淑芬、甲○○等人之
      警訊筆錄製作方式是一問一答，據實製作，有同步錄音，
      並沒有脅迫、恐嚇被告等人承認，是被告他們在自由意識
      下陳述等語明確（見原審卷二第73頁）。又被告丙○○前
      揭警詢筆錄，經原審法院於審理中當庭播放警訊錄音帶勘
      驗結果，被告蕭淑芬警訊筆錄部分顯示：「均為一問一答
      方式製作筆錄，且每句問答間都有停頓的時間供警員製作
      筆錄，被告並非照著筆錄唸，所述與警詢筆錄內容記載相
      符。」等情；被告丙○○警訊筆錄部分顯示：「均為一問
      一答方式製作筆錄。每句問答間都有停頓的時間供警員製
      作筆錄，被告並非照著筆錄唸。被告丙○○在筆錄內容確
      實有回答：槍是張勝輝的，上車拿給我的。承認彼此有分
      工犯罪行為。被告丙○○承認車子是被告丙○○開的，乙○○坐在駕駛座旁邊，張勝輝、甲○○分作後面旁邊、蕭
      淑芬坐在後面中間。被告丙○○供述：槍出發時是蕭淑芬
      帶的，他用一個袋子裝著。其餘所述內容與警詢筆錄內容
      相符。」等情，此有原審92年12月5日勘驗筆錄在卷可參
      （見原審卷二第297、298頁）。被告丙○○及原審共同被
      告蕭淑芬所稱警詢錄音係照警察製作完畢之筆錄唸，或配
      合警員之要求為陳述云云均非可信。
    (3)被告乙○○前揭警訊筆錄，經原審於審理中當庭播放警訊
      錄音帶勘驗結果，係另案其施用毒品之錄音內容，固有原
      審92年12月5日勘驗筆錄附卷可參（見原審卷二第297頁）
      。惟縱認乙○○警詢中係依警員製作完成之筆錄照著唸，
      亦僅係警員為貪圖詢問及記錄之便利，先詢問並將被告哀
      珍妃之陳述加以記錄，再由被告依筆錄內容口述而同時為
      錄音，而未於被告陳述時全程錄音，於刑事訴訟法第100
      條之2準用同條之1的規定固有違背。然此詢問與製作筆錄
      之方式，既未涉及強暴、脅迫或其他壓制被告自由意思之
      不法方法，對筆錄內容之真實性亦無實質之影響，對被告
      人權之侵害尚微，而此證據關乎被告是否涉犯本件共同結
      夥三人攜帶手槍強盜之重大犯罪的認定，就公共利益與人
      權保障之衡量而言，自應認得作為證據。況被告乙○○若
      係依該筆錄口述而為錄音，對該筆錄內容更係明確了解，
      其仍於筆錄末簽名按捺指印，對筆錄內容之真實性更非無
      擔保。其作為本案之證據更無不當。
（二）依92 年2月6 日增訂公布之刑事訴訟法施行法第7 條之3
      規定：「中華民國九十二年一月十四日修正通過之刑事訴
      訟法施行前，已繫屬於各級法院之案件，其以後之訴訟程
      序，應依修正刑事訴訟法終結之。但修正刑事訴訟法施行
      前已依法定程序進行之訴訟程序，其效力不受影響。」亦
      即修正刑事訴訟法施行前，已繫屬於各級法院之案件，於
      新法施行後，雖應依修正後之程序終結之，但於修正刑事
      訴訟法施行前，已依法踐行之訴訟程序（包含相關證據法
      則之適用），其效力均不受影響。換言之，修正刑事訴訟
      法施行前依法具有證據能力之證據資料，不因修正刑事訴
      訟法之施行變成無證據能力（最高法院95年台上字第7206
      號判決參照）。又上開修正刑事訴訟法施行前，已繫屬於
      各級法院之案件，於新法施行後，應依修正後之程序終結
      之，僅修正刑事訴訟法施行前已依法踐行之訴訟程序（包
      含相關證據法則之適用），基於法的安定性，其效力不受
      影響而已。從而依修正後規定應踐行之訴訟程序，例如被
      告對證人之對質、詰問權等事項，均應依修正後之程序為
      之。從而上開刑事訴訟法修正施行前得為證據者，於修正
      施行後仍得作為證據，然仍應給予被告及其辯護人為詰問
      之機會，始符合上開施行法規定之意旨。本件判決所引用
      之被告以外之人於警詢所為之陳述均係上開刑事訴訟法修
      正施行前依法取得之證據，自有證據能力。又檢察官、被
      告等及辯護人均未再聲請本院傳訊到庭為交互詰問，本院
      逕引為證據對被告等之反對詰問權自無保障未足之問題。
二、訊據上訴人即被告丙○○、乙○○、甲○○均否認有強盜犯
    行，丙○○於原審及本院本審辯稱：「與方（甲○○）、哀
    （乙○○）要去買海洛因的，是方說要買海洛因，我去永康
    載陳（丙○○）、蕭（蕭淑芬），…，方下車買毒品，買毒
    品過程中方與葉（丁○○）發生糾紛，我聽到有人說有槍我
    才下車，我將葉的槍搶下，我與葉二人吵架，我們一起出一
    萬三千元買藥（海洛因），他沒有給我們足夠的份量，後來
    葉說下次要補，我們無法接受，我就將葉放在那裏」、「我
    們是向丁○○買海洛因，才會發生糾紛，因為當時他拿給甲○○的毒品數量太少，甲○○當時在那送喊叫，甲○○是向
    丁○○買毒品。」（見原審卷二第21、22頁、本院本審卷第
    71頁）；甲○○辯稱：「我們是向丁○○拿海洛因，而當場
    引起糾紛，我們沒有強盜，也沒有持槍，槍是丁○○帶來的
    。」；乙○○則辯稱：「同甲○○的陳述，我們自己出錢向
    丁○○買海洛因。」各等語（見本院本審卷第71、72頁）。
二、惟查：
（一）證人即被害人丁○○於上開時間，至上揭地點，赴被告甲○○之約，甲○○已在該路邊等伊，丙○○隨即上前以槍
      抵住伊，並將伊拉下車，續以槍抵住伊，並以該槍身打伊
      頭部，甲○○及乙○○進入伊車內找尋財物，當場被搶走
      手機1 支，此過程中，張勝輝並在旁告訴丙○○「彈夾掉
      了，趕快撿起來」並叫丙○○快一點，丙○○在將伊押至
      溪邊途中仍問伊有無戒指或金子通通拿出來，並自伊口袋
      中搜走現金等情，業經丁○○於警詢及原審審理中具結證
      述明白（見警卷第130 頁背面，原審卷二第214-217 頁）
      。又被告〔丙○○〕警訊中亦供承：「（你有否於九十年
      五月十八日二十一時四十分許在高雄縣甲仙鄉○○路一一
      ○號附近道路夥同張勝輝、乙○○、蕭淑芬、甲○○等人
      持一把制式手槍，強盜被害人丁○○所有之新台幣一萬三
      千元及行動電話乙具？）我有參與。（你們五人如何計劃
      ？有無分工？）因甲○○與被害人丁○○認識，告訴我及
      我太太乙○○、張勝輝、蕭淑芬說丁○○身上可能有毒品
      ，邀我們四人同去甲仙，要強行搶走丁○○身上毒品，我
      們四人都同意。我們商議由張勝輝提供槍械，由我開車載
      他們同去甲仙，我太太乙○○坐我旁邊，張勝輝、蕭淑芬
      及甲○○三人坐後座。到了甲仙之後，計劃由我持槍控制
      丁○○，張勝輝警戒，再由乙○○等三名女人下手搜丁○○身上的毒品。（槍械由誰攜帶？）出發時，由蕭淑芬提
      女用皮包內裝制式手槍乙把．．．（蕭淑芬槍械是何人所
      有？）是她同居人張勝輝所有。．．（強盜丁○○財物之
      經過？）到了甲仙，由甲○○打行動電話與丁○○約定見
      面地點，我們就在路口等，丁○○的車子一到，由我持槍
      控制丁○○，張勝輝把風，甲○○、乙○○、蕭淑芬三人
      動手搜丁○○的車內及身上，在車內手提袋內搜獲海洛因
      毒品約一錢，由甲○○取走，並取走丁○○的行動電話乙
      具，之後，為了防止丁○○看清我們逃逸的方向，所以由
      我持槍監控，蕭淑芬駕丁○○的車載丁○○回頭往溪邊方
      向行駛，到了溪邊，我逼丁○○下車，並開一槍示警後，
      原車開回我們停車的地點棄置，再同乘我的白色馬自達自
      小客車逃逸，仍是由我開車，各人乘車位置相同。（有否
      強取丁○○身上現金新台幣一萬三千元？）沒有那麼多，
      我有在丁○○褲袋搜獲二百元及香煙一包，由我取走。」
      等語甚詳（警卷第2-4 頁）；被告〔甲○○〕於警訊中坦
      稱：「（本轄甲仙鄉○○村○○路一一○號附近道路於九
      十年五月十八日下午二十一時四十五分許發生強盜案，被
      害人丁○○被三男兩女五名歹徒持槍搶走新台幣一萬二千
      餘元及行動電話乙具，你有無參與行搶？）我有在場參與
      。（另外四名歹徒是何人？）有丙○○、乙○○、蕭淑芬
      、張勝輝等四人，事實上是二男三女。（為何要強盜丁○○的財物？作案經過？）．．．我打電話聯絡丁○○約他
      在甲仙鄉○○路一一○號附近土地公廟旁路口等候，我們
      把車橫在路口，等丁○○的車子一到，我就走到丁○○的
      車旁向他打招呼，丙○○、乙○○、蕭淑芬三人迅速衝下
      車，由丙○○持手槍指著丁○○的頭部叫他下車，等他下
      車丙○○就用槍炳敲打丁○○的頭，喝令並控制丁○○的
      行動，．．，之後丙○○強制丁○○進入自己車內後座，
      再由蕭淑芬駕駛丁○○的車子，丙○○坐在駕駛座旁持槍
      控制丁○○，蕭淑芬將車掉頭往甲仙溪方向開去，約過一
      、二分鐘，我就聽到一聲槍響，至於現場發生什麼情況我
      不知道。（你知道丁○○的金錢及行動電話被搶了嗎？）
      等丙○○、蕭淑芬二人駕丁○○的車子回到土地公廟旁，
      將車棄於路旁，順手取走鑰匙回到我們車上，我看見丙○○手上拿著丁○○的行動電話及二百元，丙○○罵說只搜
      到丁○○身上的二百元、行動電話乙具及一包煙，他怎麼
      那麼窮等語，…（到了甲仙，當丁○○的車到時，你們五
      人都有下車嗎？）五人都有下車，都有到丁○○的車旁，
      當丙○○用槍柄敲打丁○○時，彈匣掉落地，張勝輝幫忙
      撿起並直接裝上，．．。（當你們要同車到甲仙時，你就
      看到丙○○攜槍嗎？）沒有，當時我看到蕭淑芬揹著一個
      手提袋，到了甲仙蕭淑芬將手提袋交給丙○○，丙○○自
      該袋內取出一支手槍（黑色），我才知道。」等語（警卷
      第34-38 頁）；被告〔乙○○〕於警訊中供稱：「（你於
      九十年五月十八日二十一時四十分許在高雄縣甲仙鄉○○
      路一一○號附近有否共同持制式手槍乙把，強盜被害人丁○○所有之新台幣一萬三千元及行動電話乙具？）我有參
      與。（請你詳細說明持槍搶奪丁○○過程為何？）由綽號
      阿妹之女子（即被告甲○○）以行動電話撥打給丁○○問
      丁○○位置在哪裡，等知道丁○○在高雄縣甲仙鄉○○路
      附近溪邊釣魚後，再由丙○○於九十年五月十八日二十時
      許駕駛自小客車共同前往搶奪。」、「（你能將此事詳述
      經過情形？）在五月十八日二十時左右，．．．我們四人
      共乘我夫丙○○所有二Ｓ－八二二七號自小客車至鹽行一
      處肯德基店前載甲○○，由丙○○駕駛，我做前客座，左
      後方坐甲○○，後中坐蕭淑芬，我後方坐張勝輝，一路行
      至甲仙鄉○○路時，蕭淑芬即自腰際皮包內取出制式九０
      手槍乙把交給丙○○並說：『等一下看情形不對，我一個
      口令一個動作』，接著由甲○○打電話給丁○○，請他來
      現場中園路。當丁○○到達現場時，〔我一直在車內〕，
      其他四人都有下車，至返回時我才聽蕭淑芬說她有辱罵丁○○，並令其數至三要跑掉，否則要打死他。在返回的車
      上張勝輝叫蕭淑芬將交給丙○○的制式手槍收回並說回到
      家將槍藏好，蕭淑芬即依其言立即拿回該槍。（該制式手
      槍係何人所有？）在當時作案後要返回台南途中，蕭淑芬
      在車上說槍是張勝輝所有，．．是張勝輝花錢購買來的。
      」等語（警卷第22、26、27頁）。原審同案被告〔蕭淑芬
      〕於警訊時亦陳稱：伊有在場參與本件丙○○等人持槍強
      盜丁○○財物之犯行，過程係由甲○○電話邀丁○○在甲
      仙一處路口等候，等丁○○的車一到，就由丙○○持槍押
      住丁○○，並由伊開丁○○的車子到溪邊，強行搜走丁○○的金錢及行動電話乙具等語明確（警卷第14、15頁）。
      互核以觀，甲○○以電話邀約被害人丁○○至上開中園路
      110 號附近，被告甲○○確有與被告丙○○下車，由丙○○持扣案制式手槍1 支，以該手槍槍柄敲打丁○○頭部，
      並押住丁○○，致使不能抗拒，而強盜丁○○身上之現金
      200 元、手機1 支及香煙1 包，應堪認定。又被告甲○○
      於偵查中亦陳稱：案發當時，丙○○所持手槍之彈匣掉落
      地上，由張勝輝幫忙撿起來等語明白（見90年度偵字第
      10186 號卷（下稱10186 號卷）第30頁），且本件作案之
      手槍確係在張勝輝之居處台南縣永康鄉○○路429 巷5 號
      查獲，並有搜索扣押證明書1 份在卷可參（見警卷第81頁
      ），足見丙○○上開警詢所稱該手槍係張勝輝所有，由蕭
      淑芬（張勝輝之同居人）在前往甲仙途中的車上交付給伊
      作為押住丁○○之用等情與事實相符，堪可採信。且丙○○於原審又稱：槍係從丁○○手上搶過來，伊回到車上即
      將槍交蕭淑芬等語（原審卷二第213 頁），惟按諸常理，
      該槍若係丙○○自丁○○手中搶得，則與張勝輝、蕭淑芬
      無關，丙○○強盜得手後上車，焉有將該槍交給蕭淑芬之
      理，此益足徵該槍枝原即係由蕭淑芬交予丙○○作為強盜
      丁○○財物之情甚明。被告3 人所辯本件扣案手槍係丁○○所帶，彼等與同赴現場之張勝輝、蕭淑芬均未帶槍云云
      ，顯無可信。
（二）被告3人雖均於原審及本院辯稱彼等同至該處係為向丁○○購買毒品海洛因，雙方當場因丁○○交付之海洛因數量
      不足而生糾紛等語，惟被告〔丙○○〕於上開警詢雖提及
      當場有在丁○○車內的手提袋搜獲海洛因1 錢等語（見警
      卷第3 頁），惟關於為何會在丁○○車內搜得該海洛因，
      其同次警詢則陳稱：被告甲○○告訴伊及伊太太乙○○，
      以及張勝輝、蕭淑芬說丁○○身上可能有毒品，邀彼等4
      人同去甲仙，要強行搶走丁○○身上毒品，彼等4 人都同
      意等語（見警卷第2 頁背面），並未言及係被告3 人與張
      勝輝、蕭淑芬等人共同要向丁○○購買海洛因等情。且如
      前所述，乙○○、甲○○於警詢則均未言及合資要向丁○○購買海洛因等情事，且均坦承共同對丁○○強盜財物，
      按諸事理，強盜罪乃重罪，被告3 人倘係於上揭時地與丁○○因毒品數量短少發生糾紛，而無強盜犯行，自無於警
      詢自承強盜，而對共同合資向丁○○購買海洛因一節隻字
      未提之理。又蕭淑芬於原審雖亦陳稱：伊與丙○○等共5
      人至甲仙是合資要向丁○○買海洛因，甲○○出資3 千元
      ，伊與乙○○各出資5 千元等語（見原審卷二第294 、
      295 頁），惟其於警詢時陳稱：丙○○、乙○○夫婦邀伊
      與張勝輝同至甲仙遊玩，順便買毒品，到甲仙才突然知道
      丙○○要強盜丁○○等語（見警卷第15頁），其於檢察官
      偵訊時並稱：丙○○本來要帶他們去走走，到甲仙鄉才說
      要帶他們去買海洛因，到約被害人出來才知道丙○○要搶
      丁○○，丙○○之手槍是到現場丙○○才掏出來，不知從
      何而來等語（見10186 號卷第24-26 頁），均未提及合資
      購買海洛因，且所稱丙○○之手槍是到現場丙○○才掏出
      來，不知從何而來，與被告3 人上開所辯係丁○○帶槍到
      場各情亦不吻合。且乙○○於原審陳稱：伊出資2000元共
      同合資要向丁○○買海洛因等語在卷（見原審卷一第104
      頁），與蕭淑芬上開所稱合資之出資金額亦不相同，益徵
      共同出資之說並非事實。況本件丙○○持以行搶之扣案手
      槍係蕭淑芬在車上交給丙○○一節業經認定如前，蕭淑芬
      倘係與甲○○、乙○○合資要向丁○○購買海洛因，所購
      金額僅1 萬3 千元，實無帶槍到場之必要，更無於車上即
      先將槍交給丙○○之理。蕭淑芬於原審所陳合資要向丁○○購買海洛因云云，顯與事實不符，無從據以為被告3 人
      有利之認定。此外，被害人丁○○於90年5 月19日警詢中
      先稱係遭人攔車搶劫；於90年5 月21日警詢又改稱：係楊
      芳和之女友「阿妹」約伊在路口土地公廟前，伊到場即遭
      一名男子持槍將伊押至汽車後座，強盜財物等語（見警卷
      第129 頁背面、第130-131 頁），固均與丁○○上開於原
      審結證所述被強盜之情節不相符合，惟其此部分警詢所述
      情節與被告3 人於警詢自白及蕭淑芬於警詢之陳述均顯不
      相符，自無可採，應以其於原審所為上開證述較為可信。
      再者，本件被害人丁○○第1 次至大隆派出所製作警詢筆
      錄時間為90年5 月19日凌晨零時10分，有該份筆錄在卷可
      稽（見警卷第128 頁），按諸常情，丁○○若果與甲○○
      約定要販賣海洛因予甲○○，並攜帶海洛因至案發現場準
      備交付毒品，當場因數量短少而生糾紛，自無可能於案發
      後數小時即向警方報案，而無懼於遭被告等人指出其販賣
      海洛因之犯行。綜此而論，被告3 人所辯上情及被告丙○○所稱當場於丁○○車內搜得海洛因一節，均顯非可採。
（三）被告乙○○於警詢雖辯稱：「…，接著由甲○○打電話給
      丁○○，請他來現場中園路。當丁○○到達現場時，我一
      直在車內，其他四人都有下車…」（見警卷第26頁）；而
      共犯張勝輝於原審陳稱：案發當時伊在車內，並未下車，
      亦非在車上把風等語（見原審卷一第178 頁），另共犯蕭
      淑芬於原審亦陳稱：張勝輝沒有下車，伊與其他人均有下
      車等語附和其詞（見原審卷一第144 頁）。惟被告乙○○
      於原審又陳稱：伊有吃鎮○○○○路上就睡著了，醒來時
      ，車已經到台南了，在甲仙發生的事伊完全不知道云云（
      見原審卷一第104 頁），按其若因吃鎮靜劑而對在甲仙發
      生之事全然不知，又如何能知其他4 人在甲仙均有下車，
      被告乙○○前後辯詞顯然矛盾而無足採。又乙○○於警詢
      亦已陳稱：「（到了甲仙，當丁○○的車到時，你們五人
      都有下車嗎？）五人都有下車，都有到丁○○的車旁，當
      丙○○用槍柄敲打丁○○時，彈匣掉落地，張勝輝幫忙撿
      起並直接裝上，…」等語明確（見警卷第37頁）；丙○○
      於警詢亦陳稱張勝輝負責把風等語在卷（見警卷第3 頁）
      。蕭淑芬係張勝輝之同居人，其陳述不免偏護張勝輝，而
      甲○○、丙○○係本件共犯，被告有無下車參與行搶與彼
      等強盜犯行之成立並無影響，自無誣陷張勝輝之動機，彼
      等所述自有可信。從而，被告乙○○與案外共犯張勝輝均
      有下車參與本件強盜犯行，應可認定。
（四）關於被害人丁○○被搶之現金金額究竟為何，丁○○於歷
      次警詢先後稱係1 萬3 千多元、1 萬2 千多元，於原審審
      理中又稱只被搶幾千元，或被搶8 千元實際上不記得（見
      警卷第129 頁背面、第130 、131 頁，原審卷二第75頁、
      304 頁），前後所述各自不同，自難以其指述認定被告等
      人強盜所得之金額，而應以被告丙○○、甲○○上開警詢
      自白所述搶得200 元作為認定依據，較有利於被告。
（五）被告甲○○於本院本審雖辯稱：本件丁○○所有之手機係
      在本案案發之前拿給伊的，並非強盜而來，否則就直接出
      售即可，不可能用質押借款的方式等語（見本院本審卷第
      109 頁）；被告乙○○亦辯稱：並非出售本件手機，而係
      典當，對方說如果1 星期內還錢，則多還5 百元作為利息
      等語（見本院本審卷第101 頁），惟查該手機係丁○○遭
      被告等人強盜取得，此業經丁○○於原審審理中證述明白
      （見原審卷第303 頁），該手機係被告甲○○與乙○○2
      人持往販賣，而由不知情之通訊行老闆施汝奇以2 千元購
      買，並由乙○○簽立切結書等情，業經施汝奇於警詢證述
      明確，並有該切結書在卷可按（見警卷第58頁、106 頁）
      ，被告方筱奇、乙○○上開所辯均非可採。
（六）警方於90年5 月27日持搜索票並在原審共同被告蕭淑芬陪
      同下，在台南縣永康市○○路421 巷5 號張勝輝、蕭淑芬
      租住處，搜獲上開制式手槍1 枝（含彈匣1 個）、制式槍
      管1 支及制式子彈44顆（鑑驗試射3 顆），經扣押在案，
      有搜索扣押證明書附卷可憑（見警卷第155 頁）。上開槍
      、彈等物，經內政部警政署刑事警察局鑑驗結果「一送鑑
      制式手槍一枝（槍枝管制編號0000000000），
      認係德國ＳＩＧＳＡＵＥＲ廠Ｐ二二九型口徑０點四０吋
      制式半自動手槍，槍管內具陸條右旋來復線，槍號為〞Ａ
      Ｄ二八二八六〞，機械性能良好，認具殺傷力。二送鑑制
      式子彈肆拾肆顆，均認係口徑０．四０制式子彈，可供上
      述槍枝裝填發射（試射顆），均認具殺傷力。三送鑑制
      式槍管壹枝，認係制式手槍槍管（標有〞三五七ＳＩＧ字
      樣及〞ＡＤ二八二八六〞號碼，內具陸條右旋來復線），
      可供上述手槍換裝使用，以裝填發射九ＭＭ子彈」，此有
      該局九十年六月十三日刑鑑字第八二三八０號鑑驗通知書
      一份在卷足佐（10186 號卷第46頁），前開制式手槍、子
      彈及槍管，係共犯張勝輝租住處查獲，足證均為張勝輝所
      有，而於前開謀議強盜財物時提供制式手槍一把及子彈一
      顆使用甚明。被告3 人與蕭淑芬、張勝輝共同謀議持槍強
      盜丁○○之財物，由張勝輝、蕭淑芬提供手槍1 支及子彈
      1 顆，而有犯意聯絡及上開行為之分擔，應堪認定。
（七）綜上所述，本案事證已臻明確，被告3 人所辯，顯係卸責
      之詞，殊無足採，犯行均堪認定。
三、被告甲○○、乙○○、丙○○等3 人與蕭淑芬、張勝輝等人
    共同意圖為自己不法之所有，結夥三人以上，攜帶兇器，以
    強暴至使不能抗拒，而取他人之物，核其等所為，均有犯修
    正後刑法第330 條第1 項之加重強盜罪。又彼等所為未經許
    可，共同持有手槍1 支及槍內子彈1 顆，則係犯槍砲彈藥刀
    械管制條例第7 條第4 項及第12條第4 項之持有手槍罪及持
    有子彈罪。被告甲○○、乙○○、丙○○等一行為同時犯持
    有手槍罪及持有子彈罪，為想像競合犯，應從一重之持有手
    槍罪處斷。被告等持有手槍供強盜財物之用，所犯持有手槍
    罪與加重強盜罪間，有方法結果之牽連關係，應依修正前刑
    法第55條牽連犯之規定，從一重之加重強盜罪處斷（被告等
    行為後，刑法及刑法施行法業於94年2 月2 日經總統以華總
    一義字第09400014901 號令修正公布，並於95年7 月1 日施
    行，參酌最高法院95年5 月23日刑事庭第8 次會議決議，新
    刑法第2 條第1 項之規定，係規範行為後法律變更所生新舊
    法律比較適用之準據法，於新刑法施行後，應適用新刑法第
    2 條第1 項之規定，為「從舊從輕」之比較。被告3 人行為
    後，懲治盜匪條例於91年1 月30日公告廢止，同日修正刑法
    第330 條第1 項之加重強盜罪，均於同年2 月1 日生效。被
    告等強盜之行為，於行為時至裁判時，均有刑罰之規定，故
    該條例之廢止，係屬行為後法律有變更，比較新舊法，以修
    正後之刑法第330 條第1 項規定為有利於被告，依刑法第2
    條第1 項後段規定，自應適用91年2 月1 日施行之刑法第
    330 條第1 項之加重強盜罪。又被告行為後，94年1 月7 日
    修正公布之刑法，自95年7 月1 日施行，修正後之刑法刪除
    第55 條 關於牽連犯之規定。本件被告所犯上開2 罪具有牽
    連犯之關係，依修正前即行為時之刑法第55條牽連犯之規定
    ，應從一重之加重強盜罪處斷。依修正後之刑法既已刪除牽
    連犯之規定，則所犯上述各罪應依數罪併罰之規定分論併罰
    。比較新舊法之規定，修正後之規定並非較有利於被告，應
    適用刪除前刑法第55條關於牽連犯之規定）。被告3 人就前
    開結夥3 人以上，持手槍強盜之犯罪行為，與張勝輝、蕭淑
    芬相互間，均有犯意聯絡及行為分擔，均應適用修正前刑法
    第28條論以共同正犯。按本件被告甲○○、乙○○固未實際
    持有本件丙○○持以強盜之手槍及槍內的子彈1 顆，惟彼等
    既與丙○○、張勝輝、蕭淑芬等人共同謀議，而由蕭淑芬將
    張勝輝所有之手槍交由丙○○持有作為強盜之工具，則自應
    認係在彼等5 人共同謀議之範圍內推由丙○○持有該槍為強
    盜犯行，達成共同強盜財物之目的，自不得將持有手槍、子
    彈之行為與加重強盜行為割裂以觀，而認被告甲○○、乙○○就持有本件手槍1 支、子彈1 顆部分與其他共犯並無共同
    正犯關係。又修正前刑法第28條原規定：「二人以上共同『
    實施』犯罪之行為者，皆為共同正犯。」被告等行為後，新
    法修正為：「二人以上共同『實行』犯罪之行為者，皆為共
    同正犯。」將舊法之「實施」修正為「實行」。原「實施」
    之概念，包含陰謀、預備、著手及實行等階段之行為，修正
    後僅共同實行犯罪行為始成立共同正犯。是新法共同正犯之
    範圍已有限縮，排除陰謀犯、預備犯之共同正犯。新舊法就
    共同正犯之範圍既因此而有變動，自屬犯罪後法律有變更，
    而非僅屬純文字修正，應有新舊法比較適用之問題（最高法
    院96年度台上字第934 號判決參照）。本件被告3 人就加重
    強盜犯行有犯意聯絡及行為分擔，無論依修正前或修正後之
    刑法第28條規定，均構成共同正犯，適用修正後之新法並未
    較有利於被告，自應適用修正前之刑法第28條。被告等雖意
    在強取毒品，然毒品與現款及行動電話機，均屬財物，自均
    在被告等之共同犯意。被告丙○○於84年間，因犯槍砲彈藥
    刀械管制條例之罪，經法院判處有期徒刑1 年2 月確定，於
    86年12 月21 日執行完畢，有臺灣高等法院被告全國前案紀
    錄表及臺灣高雄地方法院刑案資料查註紀錄表各1 份在卷可
    按，而於5 年內故意再犯有期徒刑之罪，不論依修正前之刑
    法第47 條 ，或修正後之刑法第47條第1 項之規定，均構成
    累犯，對被告而言並無適用新法較為有利之情形，應依修正
    前之刑法第47條，論以累犯，並加重其刑。
四、原審論處被告等罪刑，固非無見，惟查：(一)原判決認定被告
    甲○○、乙○○未共同參予持有手槍及子彈，就此部分與丙○○、張勝輝、蕭淑芬不成立共同正犯，尚有未洽。(二)被告
    3 人未經許可持有子彈一顆（除丙○○發射一顆外，並無證
    據可認定該手槍有裝填二顆以上之子彈），原判決未予認定
    子彈之顆數，亦有未合。(三)檢察官起訴書記載被告等共同強
    盜丁○○所有之現金1 萬3 千元，本院認定強盜所得之金額
    為200 元，理由已如前述，原審就逾200 元的部分未為不另
    為無罪之諭知，尚非妥適（理由詳後述）。被告3 人上訴意
    旨執前詞否認共同犯加重強盜罪，指摘原判決不當，雖無理
    由，但原判決既有可議，仍由本院予以撤銷改判。爰審酌被
    告等均年輕力壯，不圖進取，為強取毒品，計誘被害人，共
    同持槍以暴力強盜被害人之財物，危害社會治安甚鉅，惡性
    非輕，犯罪後飾詞卸責，未見悔悟，及所強盜之財物價值不
    大等一切情狀，分別量處如主文第2 項、第3 項所示之刑。
    依被告等所犯加重強盜罪之性質，認均有褫奪公權之必要，
    各諭知丙○○褫奪公權4 年，甲○○與乙○○均褫奪公權3
    年。95年7 月1 日公布施行之刑法第37條第2 項已修正為：
    「宣告1 年以上有期徒刑，依犯罪之性質認為有褫奪公權之
    必要者，宣告一年以上10年以下褫奪公權。」，與修正前之
    規定：「宣告六月以上有期徒刑，依犯罪之性質認為有褫奪
    公權之必要者，宣告褫奪公權一年以上10年以下。」相比較
    ，修正後之規定並未較有利於被告等人，自應適用行為時即
    修正前之規定，附此敘明。扣案之上開制式半自動手槍1 把
    係違禁物，供被告等犯本罪所用，依法宣告沒收之。被告丙○○所擊發之制式子彈彈殼一顆，已不具殺傷力，非違禁物
    ，爰不予宣告沒收。另扣案之子彈44顆（其中3 顆因鑑驗而
    滅失）及槍管1 支與本案被3 人告所犯之罪無關，自無庸於
    本案為沒收之宣告。
五、公訴意旨另以：被告3 人與張勝輝、蕭淑芬共同強盜被害人
    所有之現金共1 萬3 千元，惟彼等搶得之金額為200 元已經
    本院認定如前，則其餘1 萬1 千元尚無證據證明遭被告等人
    共同強盜，起訴意旨認此部分與上開論罪科刑部分有實質上
    之一罪關係，自為判決效力所及，爰不另為無罪之諭知。又
    本件起訴書雖有論及在張勝輝之租住處查獲制式子彈44顆及
    槍管1 支，然於事實欄並未記載本件被告3 人持有該子彈及
    槍管之事實，亦未引用槍砲彈藥刀械管制條例第13條第4 項
    未經許可持有槍枝之主要零組件罪，自難認此部分已在起訴
    範圍，併此敘明。
六、共同被告蕭淑芬部份，業經最高法院判決確定，不另論列，
    併予敘明。
據上論斷，應依刑事訴訟法第369 條第1 項前段、第364 條、第
299 條第1 項前段，槍砲彈藥刀械管制條例第7 條第4 項、第12
條第4 項，刑法第11條前段、第2 條第1 項、（修正前）第28條
、第330 條第1 項、（修正前）第55條、（修正前）第47條、（
修正前）第37條第2 項、第38條第1 項第1 款，判決如主文。
本案經檢察官郭振昌到庭執行職務。
中　　華　　民　　國　　96　　年　　6 　　月　　21　　日
                  刑事第八庭    審判長法  官  李炫德
                                      法  官  陳志銘
                                      法  官  蔡國卿
以上正本證明與原本無異。
如不服本判決應於收受本判決後10日內向本院提出上訴書狀，其
未敘述上訴理由者，並得於提起上訴後10日內向本院補提理由書
狀（均須按他造當事人之人數附繕本）「切勿逕送上級法院」。
中　　華　　民　　國　　96　　年　　6 　　月　　21　　日
　　　　　　　　　　　　　　　　　　　書記官   顏惠華
附錄本判決論罪科刑法條
刑法第330條第1項
犯強盜罪而有第三百二十一條第一項各款情形之一者，處七年以
上有期徒刑。
槍砲彈藥刀械管制條例第7條第4項
未經許可，持有、寄藏或意圖販賣而陳列第一項所列槍砲、彈藥
者，處5 年以上有期徒刑，併科新臺幣一千萬元以下罰金。
槍砲彈藥刀械管制條例第12條第4項
未經許可，持有、寄藏或意圖販賣而陳列子彈者，處5 年以下有
期徒刑，併科新臺幣三百萬元以下罰金。
